【裁判字號】    99,交聲,946
【裁判日期】    990430
【裁判案由】    交管條例聲異
【裁判全文】
臺灣板橋地方法院交通事件裁定         99年度交聲字第946號
原處分機關  交通部公路總局臺北區監理所
異  議  人
即受處分人  甲○○
上列異議人即受處分人因違反道路交通管理處罰條例案件，不服
原處分機關於中華民國99年4 月12日所為之裁決處分（裁決書案
號：北監營裁字第裁40-C00000000號），聲明異議，本院裁定如
下：
    主  文
原處分關於罰鍰新臺幣肆萬伍仟元部分撤銷。
    理  由
一、原處分意旨略以：異議人即受處分人甲○○於民國98年11月
    11日晚間11時51分許，駕駛車牌號碼N38-081 號重型機車，
    在臺北縣三峽鎮○○街46號前，為警實施酒經濃度測試檢定
    ，其吐氣酒精濃度達每公升0.8 毫克，超過規定標準，經臺
    北縣政府警察局三峽分局三峽派出所警員掣單舉發；爰依道
    路交通管理處罰條例第35條第1 項第1 款規定，裁處罰鍰新
    臺幣（下同）45000 元，吊扣駕駛執照1 年，並應依同條例
    第24條第1 項第2 款規定，接受道路交通安全講習。
二、聲明異議意旨略以：異議人酒後駕車，業經臺灣板橋地方法
    院檢察署檢察官為緩起訴處分，原處分機關裁處罰鍰45000
    元，違反一事不二罰原則，爰依法聲明異議，請求撤銷原處
    分機關關於罰鍰部分之處分。
三、按汽車駕駛人飲用酒類或其他類似物後其吐氣所含酒精濃度
    超過每公升0.25毫克或血液中酒精濃度超過百分之0.05以上
    者，不得駕車；又汽車駕駛人，駕駛汽車經測試檢定，酒精
    濃度超過規定標準者，處新臺幣15000 元以上60000 元以下
    罰鍰，並當場移置保管該汽車及吊扣其駕駛執照1 年，並應
    接受道路交通安全講習，道路交通安全規則第114 條第2 款
    、道路交通管理處罰條例第35條第1 項第1 款、第24條第1
    項第2 款分別定有明文。
四、經查：
  (一)異議人於98年11月11日晚間11時51分許，駕駛車牌號碼N38-
    081 號重型機車，在臺北縣三峽鎮○○街46號前，為警實施
    酒經濃度測試檢定，其吐氣酒精濃度達每公升0.8 毫克，超
    過規定標準，經臺北縣政府警察局三峽分局三峽派出所警員
    掣單舉發之事實，有臺北縣政府警察局北縣警交大字第C000
    00000 號舉發違反道路交通管理事件通知單1 件附卷可資佐
    證，且為異議人所不爭執，此情足堪認定。
  (二)按一行為同時觸犯刑事法律及違反行政法上義務規定者，依
    刑事法律處罰之；但其行為應處以其他種類行政罰或得沒入
    之物而未經法院宣告沒收者，亦得裁處之。前項行為如經不
    起訴處分或為無罪、免訴、不受理、不付審理之裁判確定者
    ，得依違反行政法上義務規定裁處之，行政罰法第26條規定
    甚明。考其立法理由，係以刑罰與行政罰處罰行為人違法行
    為之目的相同，若依刑事法律處罰，以足資警惕行為人，即
    無一事二罰再處行政罰之必要。而刑事訴訟法第253 條之2
    規定命被告為金錢給付、勞務給付及處遇措施，此項金錢給
    付、勞務提供雖非刑罰性質，然已涉及被告之人身自由及財
    產拘束，其性質亦屬對被告之制裁，影響個人財產、自由、
    尊嚴等，實質上應屬行政罰法第26條第1 項所指依刑事法律
    之處罰，倘行政機關再為與刑罰相類之罰鍰處分，無異一罪
    二罰。況異議人酒後駕車，涉犯刑法第185 條之3 違背安全
    駕駛致公共危險罪，經臺灣板橋地方法院檢察署檢察官於98
    年11月18日以98年度速偵字第6832號為緩起訴處分，緩起訴
    處分期間1 年，並命異議人於收受緩起訴處分命令通知書後
    3 個月內，向國庫支付30000 元，有前開緩起訴處分書、臺
    灣高等法院被告前案紀錄表各1 件在卷足稽，其緩起訴處分
    期間至99年11月23日期滿，此間前開緩起訴處分仍有遭撤銷
    ，由檢察機關另為刑事訴追之可能。原處分機關在上開緩起
    訴處分實質確定前，於99年4 月12日逕予裁處罰鍰45000 元
    ，即有未合。異議人就此部分聲明異議，為有理由，應由本
    院將此部分予以撤銷，以昭審慎。
據上論斷，應依道路交通案件處理辦法第20條，裁定如主文。
中    華    民    國    99    年    4     月    30    日
                  交通法庭  法  官  廖怡貞
以上正本證明與原本無異
如不服本裁定應於送達後5 日內向本院提出抗告狀
                            書記官  林惠齡
中    華    民    國    99    年    4     月    30    日

司法院資訊處製作；財團法人民間司法改革基金會備份。
